【裁判字號】    97,聲,2483
【裁判日期】    970624
【裁判案由】    沒入保證金
【裁判全文】
臺灣板橋地方法院刑事裁定              97年度聲字第2483號
聲  請  人  臺灣板橋地方法院檢察署檢察官
具  保  人  乙○○
被      告  甲○○
上列聲請人因被告犯詐欺案件，聲請沒入保證金（97年執聲沒字
第484 號），本院裁定如下：
    主  文
聲請駁回。
    理  由
一、按受死刑、徒刑或拘役之諭知，而未經羈押者，檢察官於執
    行時，應傳喚之，傳喚不到者，應行拘提；又具保之被告逃
    匿者，應命具保人繳納指定之保證金額，並沒入之。不繳納
    者，強制執行。保證金已繳納者，沒入之，刑事訴訟法第46
    9 條第1 項、第118 條第1 項、第121 條第1 項分別定有明
    文。又，沒入具保人繳納之保證金，應先通知具保人帶同或
    通知被告到案執行，且以被告於具保停止羈押後故意逃匿為
    要件（最高法院91年度臺非字第159 號判決要旨足資參照）
    。故而，具保停止羈押之被告經依法傳拘未獲，而於為裁定
    沒入前，先行通知具保人限期命將被告送案，於無效果時，
    再為沒入之裁定，如此可確認具保人亦不知被告行蹤，將使
    具保人對於沒入保證金之裁定更加信服，此有司法院民國（
    下同）70年10月28日（）廳刑一字第1104號函可資參考。
    是以，應受執行之被告經合法傳喚、拘提，無正當理由拒不
    到案執行，且經合法通知具保人限期命通知或帶同被告到案
    執行，亦無效果時，即得據以認定被告確已逃匿，而依上揭
    規定沒入具保人繳納之保證金。
二、本件聲請意旨略以：具保人乙○○因被告甲○○犯詐欺案件
    ，經依臺灣板橋地方法院檢察署檢察官指定之保證金額新臺
    幣5 千元，出具現金保證後，將被告釋放。茲因該被告逃匿
    【本院按：被告係於執行時逃匿，其執行案號為臺灣板橋地
    方法院檢察署97年度執字第5114號】，聲請將具保人原繳納
    上開保證金沒入（刑保字第96003874號）等情。
三、經查：
(一)、本件具保人乙○○、被告甲○○2 人，均設籍於「臺北縣三
    重市○○○路44巷36號5 樓」，有法務部戶役政連結作業系
    統查詢資料2 份在卷可據，是悉前開處所俱為具保人、被告
    之住所地址無誤。
(二)、而，聲請人通知被告甲○○應於97年5 月27日上午10時到署
    執行之傳票，經向被告住所地之「臺北縣三重市○○○路44
    巷36號5 樓」，以及其前已陳明另行送達之「臺北縣三重市
    ○○路○ 段123 巷25號4 樓」、「臺北縣三重市○○路1 之
    18號」等處所為郵務送達結果，97年5 月12日分別寄存送達
    於「臺北縣三重市○○○路44巷36號5 樓」地址所轄之臺北
    縣政府警察局三重分局光明派出所、「臺北縣三重市○○路
    ○ 段123 巷25號4 樓」該址所轄之臺北縣政府警察局三重分
    局厚德派出所，嗣均經10日，各於97年5 月22日發生合法送
    達效力，有送達證書2 份在卷供參；至「臺北縣三重市○○
    路1 之18號」一址，則經郵務機關註記「該號拆遷」事由後
    予以退回，事實上顯無從對該處所為執行傳票之送達，有卷
    附郵局送達人員97年5 月8 日填記之訴訟文書不能送達事由
    報告書1 紙足憑；惟被告甲○○經合法傳喚後無正當理由並
    未到署執行。另，聲請人通知具保人乙○○應通知或帶同被
    告於97年5 月27日上午10時到案接受執行，經向具保人上揭
    住所（設籍）地「臺北縣三重市○○○路44巷36號5 樓」一
    址為郵務送達，因未獲會晤應受送達之具保人本人，亦無受
    領文書之同居人或受僱人，遂於97年5 月12日寄存送達至上
    址所轄之臺北縣政府警察局三重分局光明派出所，經10日即
    97年5 月22日生合法送達效力。具保人乙○○於受有前述協
    助被告到案執行之合法通知後，迄至被告應於97年5 月27日
    依時報到接受執行之日止，此一期間均無在監在押情形，亦
    據聲請人提出具保人之在監所最新資料報表1 件為證。然而
    ，具保人經合法通知後，亦未遵期通知或帶同被告到案接受
    執行，有該通知書暨郵務送達證書各1 份在卷足佐。此外，
    復有拘票暨拘提報告書共3 份（包括被告設籍之住所地「臺
    北縣三重市○○○路44巷36號5 樓」及其先前陳明另行送達
    之「臺北縣三重市○○路○ 段123 巷25號4 樓」、「臺北縣
    三重市○○路1 之18號」等處所，俱未拘獲）與臺灣板橋地
    方法院檢察署刑事保證金收據影本1 件等附卷可稽。再，被
    告甲○○現非在監所之人，亦有本院於本件聲請繫屬後之97
    年6 月23日查悉被告甲○○在監在押全國紀錄表1 份供參。
    上情，固均經本院查明屬實無訛。
(三)、惟查，被告甲○○於其應執行之本院96年度易字第2551號詐
    欺案件，尚另行陳明應送達處所為「臺北縣新店市○○路○
    段359 巷12弄31號2 樓」一址，此經本院向聲請人調閱該案
    確定判決書1 份附卷可考，然綜觀本件聲請全部卷證，聲請
    人並未提出就上址已為合法傳喚、拘提程序之證明，自無從
    知悉本件被告先前陳明另行送達之「臺北縣新店市○○路○
    段359 巷12弄31號2 樓」處所，其合法傳、拘程序是否完備
    ，依首揭說明，仍不宜遽認被告甲○○確已逃匿，率爾裁定
    准予沒入具保人所繳納之保證金新臺幣5 千元。
綜上所論，本件聲請，為無理由，應依刑事訴訟法第220 條，裁
定如主文。
中    華    民    國    97    年    6     月    24    日
                        刑事第5 庭法  官  黎錦福
上列正本證明與原本無異。
如不服本裁定，應於裁定送達後5 日內敘明抗告理由，向本院提
出抗告狀。
                                  書記官  蔡麗春
中    華    民    國    97    年    6     月    24    日


司法院資訊處製作；財團法人民間司法改革基金會備份。
